【裁判字號】    98,交聲,597
【裁判日期】    980604
【裁判案由】    交管條例聲異
【裁判全文】
臺灣板橋地方法院交通事件裁定         98年度交聲字第597號
原處分機關  交通部公路總局臺北區監理所
異  議  人
即受處分人  甲○○
上列異議人即受處分人因違反道路交通管理處罰條例事件，對於
交通部公路總局臺北區監理所中華民國98年2 月23日所為之處分
（原處分案號：北監自裁字裁40-CO0000000號），聲明異議，本
院裁定如下：
    主  文
原處分撤銷。
甲○○汽車駕駛人，駕駛汽車經測試檢定酒精濃度超過規定標準
，處罰鍰新臺幣壹萬玖仟伍佰元，吊扣其駕駛執照壹年，並應接
受道路交通安全講習。
    理  由
一、原處分意旨略以：異議人即受處分人甲○○於民國97年7 月
    24日16時36分許，駕駛車號2815-RJ 號自用小客車，行經臺
    北縣中和市○○路時肇事，為警測得吐氣所含酒精成分為每
    毫升0.27毫克，有「汽車駕駛人酒精濃度超過規定標準（0.
    25-0.4毫克）因而肇事致人受傷」之違規行為，經臺北縣政
    府警察局中和分局警員當場填製臺北縣政府警察局北縣警交
    字第CO0000000 號舉發違反道路交通管理事件通知單（下稱
    舉發通知單）舉發，再經原處分機關於98年2 月23日以北監
    自裁字裁40-CO0000000號違反道路交通管理事件裁決書，依
    道路交通管理處罰條例第35條第1 項第1 款之規定，裁處罰
    鍰新臺幣（下同）19,500元、吊扣駕駛執照24個月，並依同
    條例第24條第1 項第2 款之規定，施以道路交通安全講習。
二、異議意旨略以：伊當時係停等紅燈靜止不動，為停等紅燈時
    之第一部車輛，而遭後方兩車輛追撞。又伊是因肝功能不好
    故長期服藥，以致前晚為助眠所飲用之酒精代謝較慢，並非
    故意酒後駕車，且伊當時精神狀態良好，在場警員亦未感覺
    伊為酒醉之人。又這場車禍伊其實是受害者，車輛受損影響
    收入，妻子因病無法工作，伊近期亦因肝手術無法工作，罰
    金加上吊扣駕照2 年將使家庭陷入困境，為此聲明異議，請
    求撤銷原處分云云。
三、按汽車駕駛人，駕駛汽車經測試檢定有下列情形之一者，處
    新臺幣15,000元以上60,000元以下罰鍰，並當場移置保管該
    汽車及吊扣其駕駛執照1 年；因而肇事致人受傷者，並吊扣
    其駕駛執照2 年；致人重傷或死亡者，吊銷其駕駛執照，並
    不得再考領：一、酒精濃度超過規定標準。又汽車駕駛人，
    有第35條第1 項規定之情形者，應接受道路交通安全講習，
    道路交通管理處罰條例第35條第1 項第1 款、第24條第1 項
    第2 款分別定有明文。
四、經查：
  (一)異議人於97年7 月24日16時36分許，駕駛車號2815-RJ 號自
    用小客車，行經臺北縣中和市○○路，於停等紅燈約5 秒後
    ，遭後方分別由李連城、林俊任駕駛之車號6498-EH 號、7T
    -2751 號自用小貨車追撞，李連城、林俊任並因本件追撞事
    故分別受有額頭擦傷、左腳擦傷之傷害等情，有臺北縣政府
    警察局中和分局交通分隊A1、A2類道路交通事故調查報告表
    草圖、道路交通事故現場圖各1 紙、現場照片38幀在卷可按
    （見臺灣板橋地方法院檢察署97年度偵字第22201 號偵查卷
    （下稱偵查卷）第24、25、28至40頁）在卷可佐，再異議人
    為警測得吐氣所含酒精成分為每毫升0.27毫克，有「汽車駕
    駛人酒精濃度超過規定標準（0.25至0.4 毫克）」之違規行
    為，為異議人所自承在卷（見本院卷第6 頁），復有酒精測
    定紀錄表、舉發通知單各1 紙在卷可稽（見偵查卷第21頁、
    本院卷第9 頁），此部分事實堪以認定。
  (二)而按道路交通管理處罰條例第35條第1 項後段之處罰要件既
    規定為「因而肇事致人受傷」，固必以駕駛人有同條例第35
    條第1 項之違失情形，與肇事之間法律上有相當之因果關係
    始可。然所謂相當因果關係，係指依經驗法則，綜合行為當
    時所存在之一切事實，為客觀之事後審查，認為在一般情形
    下，有此環境，有此行為之同一條件，均可發生同一之結果
    ，則該條件即為發生結果之相當條件，行為與結果即有相當
    之因果關係；反之，若在一般情形下，有此同一條件存在，
    而依客觀之審查，認為不必發生此結果者，則該條件與結果
    並不相當，不過為偶然之事實而已，其行為與結果間即無相
    當因果關係。故倘客觀上觀察，即便沒有行為人之違規行為
    ，結果仍然會發生者，自不能認為違規行為與結果之間有何
    因果關係存在。查本件事故發生時，異議人為停等紅燈時路
    口之第一部車輛，於停等紅燈約5 秒後始遭後方分別由李連
    城、林俊任所駕駛之車輛追撞等情，有前開交通事故調查報
    告草圖、道路交通事故現場圖及現場照片可考，可知異議人
    乃係於路口停等紅燈之際，無端遭後車追撞，亦即，異議人
    並非緊急煞車導致後車反應不及而造成追撞，足徵異議人縱
    未飲酒，仍無法防阻後方車輛之追撞，是異議人之酒後駕車
    顯與本件肇事結果間並無何因果關係存在。原處分以異議人
    有酒精濃度超過標準之事實，遽認與被害人受傷之事實間有
    因果關係，尚嫌速斷。
五、綜上所述，異議人確有於前述時、地，駕駛自用小客車，有
    「汽車駕駛人酒精濃度超過規定標準（0.25-0.4毫克）」之
    違規行為，洵堪認定。原處分機關就此部分認定，依道路交
    通管理處罰條例第35條第1 項第1 款之規定，裁處異議人罰
    鍰19,500元，並依同條例第24條第1 項第2 款之規定，施以
    道路交通安全講習之裁罰部分，固無違誤，惟就裁處吊扣異
    議人駕駛執照24個月之裁罰部分，因異議人並未因酒精濃度
    超過規定標準致人受傷或死亡，依道路交通管理處罰條例第
    35條第1 項所定，其吊扣駕駛執照之期間應為1 年，原處分
    機關未加詳查，認異議人酒後駕車肇事致人受傷，裁處吊銷
    駕駛執照2 年，自有未當。從而，異議人提起本件聲明異議
    ，為有理由，應由本院將原處分撤銷，自為裁罰如主文所示
    ，以期適法。
據上論斷，應依道路交通管理處罰條例第87條第2 項，道路交通
案件處理辦法第20條，裁定如主文。
中    華    民    國    98    年    6     月    4     日
                  交通法庭    法  官  鄧雅心
以上正本證明與原本無異。
如不服本裁定，應於送達後5 日內，向本院提出抗告狀。
                              書記官  王小芬
中    華    民    國    98    年    6     月    4    日


司法院資訊處製作；財團法人民間司法改革基金會備份。
